臺灣臺北地方法院刑事判決　　　　　　　　　　　　　　九十三年度訴字第三八號
　　公　訴　人　臺灣臺北地方法院檢察署檢察官
　　被　　　告　乙○○
　　選任辯護人　陳松鈴律師
右列被告因偽造文書案件，經檢察官提起公訴（九十二年度偵字第八七七九號），本
院判決如左：
    主  文
乙○○連續行使偽造私文書，足以生損害於公眾及他人，處有期徒刑肆月，如易科罰
金，以參佰元折算壹日。緩刑貳年。
偽造之「甲○○」印章壹枚、如附件一、二所示貳紙委託書上偽造之「甲○○」印文
合計參枚、署押壹枚及九十年十二月十日臺北市中山區戶政事務所住址變更
申請書上偽造之「甲○○」印文壹枚均沒收。
    事  實
一、乙○○與甲○○為翁媳關係，乙○○之子丙○○與甲○○育有二子賴揚凱、賴揚
    達，惟自民國（下同）八十九年間起即因甲○○、丙○○各因家庭暴力申請保護
    令事件而素有不睦。詎乙○○基於概括犯意，未經甲○○之同意，在不詳時、地
    ，偽刻甲○○之印章一枚，再先後於八十九年八月二十八日與九十年十二月十日
    ，至基隆市信義區戶政事務所及臺北市中山區戶政事務所，在如附件一、二之委
    託書各一紙及九十年十二月十日住址變更
    之印文各一枚，並在八十九年八月二十八日委託書委託人欄偽造甲○○之簽名署
    押一枚，因甲○○之「影」字多劃一撇，加以更改，其上蓋用偽造「甲○○」印
    章後，均交付承辦人員，使承辦人員誤以為甲○○確有委託乙○○辦理
    之事實，而將甲○○之長子賴揚凱、次子賴揚達之
    之一號、臺北市中山區○○○路一六二巷九十六號九樓遷至基隆市○○路十（起
    訴書誤載為十九）之二號、臺北市中山區○○○路一六二巷三十七號，足以生損
    害於甲○○與戶政機關對
二、案經甲○○訴由臺灣臺北地方法院檢察署檢察官偵查起訴。
    理  由
一、訊據被告乙○○固不否認未得告訴人甲○○同意、簽署告訴人姓名而替賴揚凱及
    賴揚達辦理遷移戶口之事實，惟矢口否認有何偽刻告訴人印章及偽造私文書之行
    為，辯稱：一直以來告訴人什麼事情都請伊處理，以前轉學都是伊在辦理，而印
    章是告訴人放在家裡領掛號信用的云云。經查：被告偽刻告訴人之印章並持之至
    前揭二戶政事務所辦理賴揚凱、賴揚達
    日、九十年十二月十日委託書上分別偽造「甲○○」之印文二枚、一枚，並在八
    十九年八月二十八日委託書上偽造「甲○○」簽名署押一枚，並在九十年十二月
    十日臺北市中山區戶政事務所住址變更
    ，以示告訴人委託被告辦理
    述綦詳，且有八十九年八月二十八日、九十年十二月十日委託書及九十年十二月
    十日臺北市中山區戶政事務所住址變更
    未得告訴人同意所為，即難免其罪責，不問之前告訴人有無委託其辦理事情，是
    被告所辯尚難採信，故本件事證明確，其犯行堪以認定，應予依法論科。
二、核被告所為，係涉犯刑法第二百十六條、第二百十條之行使偽造私文書罪。被告
    偽造印章係偽造私文書之階段行為，偽造「甲○○」之印文、署押，為偽造私文
    書之部分行為；而偽造私文書之低度行為，應為行使偽造私文書之高度行為所吸
    收，均不另論罪。被告先後二次犯行，時間緊接，方法相同，觸犯構成要件相同
    之罪，顯係基於概括犯意為之，為連續犯，依刑法第五十六條之規定，以一罪論
    ，並加重其刑。爰審酌被告與告訴人前為翁媳關係、犯罪目的係為其孫轉學之故
    ，及其前述犯罪之手段、犯罪所生損害等一切情狀，量處如主文所示之刑，並諭
    知易科罰金之折算標準。查被告前未曾受有期徒刑以上刑之宣告，有卷附臺灣高
    等法院被告全國前案紀錄表可按，其因一時失慮，誤觸刑典，致觸犯本案犯行，
    經此偵審程序，當知所警惕，信無再犯之虞，本院認所宣告之刑以暫不執行為適
    當，並諭知緩刑二年，以啟自新。
三、被告偽造之「甲○○」之印章一枚，雖未扣案，但無從證明業已滅失，又如附件
    一、二所示二紙委託書上偽造之「甲○○」簽名署押一枚及偽造之「甲○○」印
    文三枚，及九十年十二月十日臺北市中山區戶政事務所住址變更
    偽造之「甲○○」之印文一枚，均應依刑法第二百十九條宣告沒收。
四、據上論斷，應依刑事訴訟法第二百九十九條第一項前段，刑法第五十六條、第二
    百十六條、第二百十條、第四十一條第一項前段、第七十四條第一款、第二百十
    九條，罰金罰鍰提高標準條例第二條，判決如主文。
本案經檢察官楊智綸到庭執行職務。
中　　　華　　　民　　　國　　　九十三　　　年　　五　　月　　二十八　　日
                                      臺灣臺北地方法院刑事第六庭
                                          審判長法  官  李英勇
                                                法　官  趙子榮
                                                法　官  曾正龍
右正本證明與原本無異。
如不服本判決，應於判決送達後十日內，向本院提出上訴狀。
                                                書記官  彭自青
中　　　華　　　民　　　國　　　九十三　　　年　　五　　月　　三十一　　日
附錄本案論罪科刑法條全文：
刑法第二百十六條
行使第二百十條至第二百十五條之文書者，依偽造、變造文書或登載不實事項或使登
載不實事項之規定處斷。
刑法第二百十條
偽造、變造私文書，足以生損害於公眾或他人者，處五年以下有期徒刑。
